【裁判字號】    92,上易,2176
【裁判日期】    921014
【裁判案由】    竊盜
【裁判全文】
臺灣高等法院刑事判決                          九十二年度上易字第二一七六號
    上  訴  人    臺灣板橋地方法院檢察署檢察官
    被      告    丁○○
右上訴人因被告竊盜案件，不服臺灣板橋地方法院九十二年度易字第一六二六號，中
華民國九十二年六月十七日第一審判決（起訴案號：臺灣板橋地方法院檢察署九十二
年度偵字第八六一二號），提起上訴，及移送併案審理（臺灣臺北地方法院檢察署九
十二年度偵字第一三七六一號），本院判決如左：
    主  文
原判決撤銷。
丁○○連續攜帶兇器竊盜，處有期徒刑捌月。
扣案之鑰匙壹支、斜口鉗壹支、手電筒壹支、扳手壹支及螺絲起子貳支，均沒收。
    事  實
一、丁○○基於意圖為自己不法所有之概括犯意，先後於如附件所示之時、地，以如
    附件所示之方法，竊取如附件所示之財物。嗣先後二次為警查獲，並扣得其所有
    供行竊所用之鑰匙一支、斜口鉗一支、手電筒一支、扳手一支及螺絲起子二支。
二、案經臺北縣政府警察局中和分局報請臺灣板橋地方法院檢察署檢察官偵查起訴，
    及由臺灣臺北地方法院檢察署檢察官移送併案審理。
    理  由
一、右揭事實，業據被害人甲○○、丙○○、乙○○、蔡文傑、鍾佩玲等人指訴綦詳
    ，並有車籍查詢資料、攝有現場、贓物及扣案工具之照片、贓物認領保管單及扣
    押物品目錄表在卷，及被告丁○○所有供行竊所用之鑰匙一支、斜口鉗一支、手
    電筒一支、扳手一支及螺絲起子二支扣案，可資佐證。被告丁○○亦迭於警詢、
    偵查中及原審審理時就如附件壹所示之犯行，及於警詢、偵查中就如附件貳所示
    之犯行，均坦承不諱，堪認被告所為不利於己之自白與事實相符，自得援為對其
    不利認定之依據。
二、至公訴意旨以被告另竊得一支行動電話，已據被告陳明為其所有（原審九十二年
    六月三日審判筆錄），復未經任何被害人指陳乃其所有遭竊之物，該部分公訴意
    旨尚有誤解；另公訴意旨以被告竊得乙○○所持有使用小客車內之零錢約新臺幣
    （下同）二千元云云，經遍查偵查全卷，除乙○○所陳因車窗遭人擊破，損失約
    二千元（九十二年度偵字第八六一二號偵查卷第六五頁反面）外，並無其他依據
    ，而被告為警查獲之際甫行竊得手，員警在被告身上僅扣得二百三十六元，堪認
    被告於乙○○所持有使用小客車內竊得之現金數額應未達二百三十六元，此部分
    公訴意旨亦有誤認。又公訴意旨認被告係攜帶其所有於客觀上可供兇器使用之扳
    手六支及起子七支前往行竊如附件壹所示之物，非但為被告於原審審理時所堅決
    否認，辯稱：「我並沒有攜帶兇器行竊，我車子是跟人家借的，那是車子裡面的
    工具，我是被臨檢的時候查獲的，我是用石頭打破車窗，竊取車內的財物。我當
    時確實只有用石頭去砸車窗，並沒有用工具行竊。（贓物）那是我用手硬扯下來
    ，我將儀表板上方的蓋子用手撬開，然後就將主機硬扯下來。電線的部分我是用
    鑰匙比較利的部分硬扯斷的。我是將車子停放在靠近圓通路那邊，然後用徒步行
    走要散散心，後來心情不好，想到跳蚤雜誌有要收購汽車音響等物，所以就臨時
    起意，撿拾路旁的石塊擊破車窗行竊車內的財物，我停放車子到我行竊的地方距
    離大約五、六百公尺，並沒有共犯，我是因為排氣管太大聲而被警察叫我將車子
    牽回警局，我被懷疑有改裝車輛，後來警察叫我將車子打開看看，就被發現那些
    贓物。我只有用石頭打車窗，石頭大概有拳頭那麼大，我砸完車窗之後，就隨意
    棄置，我撿一顆石頭，偷完一台車子就丟掉石頭，所以總共撿了三顆，都已經丟
    掉」（同前原審審判筆錄）等語，經檢視卷附前揭現場及贓物照片（同上偵查卷
    第十九頁至第二二頁、第三五頁、第三八頁、第三九頁、第四一頁）所攝，遭竊
    車輛之車窗均為大面積擊破，顯然並非破壞車鎖開門行竊，又汽車內儀表板殘破
    散落，而原裝置在其上之音響、ＶＣＤ主機則遭被告卸下，主機上螺絲孔已嚴重
    變形，組件所附電線斷面並不平整，堪認並非以工具拆卸，而係遭強力拉扯取下
    ，倘被告於行竊時攜帶有扳手、螺絲起子等足可順利拆卸螺絲，及可輕易剪斷電
    線之老虎鉗（偵查卷第三一頁照片）等工具，自無庸以蠻力破壞、拔除，尤易發
    出聲響驚動旁人，甚或導致因贓物損壞而銷贓不易，被告上開所辯，尚屬可信。
    至被告以拾得之石塊砸破車窗行竊部分，按刑法第三百二十一條第一項第三款規
    定之攜帶兇器竊盜罪，所稱之兇器，乃依一般社會觀念足以對人之生命、身體、
    安全構成威脅，而具有危險性之「器械」而言，（關於「器械」一語，參見社會
    秩序維護法第六十三條第一項第一款「無正當理由攜帶具有殺傷力之『器械』」
    ；及最高法院七十九年台上字第五二五三號判例意旨「螺絲起子為足以殺傷人生
    命、身體之『器械』」用語）。而石頭乃自然界之物質，尚難謂為通常之「器械
    」，被告持石頭砸毀他人車窗竊盜部分，尚難論以攜帶兇器竊盜罪（最高法院九
    十二年度台非字第三八號判決意旨參照）。本件事證已臻明確，被告之犯行洵堪
    認定。
三、查斜口鉗、扳手及螺絲起子，在客觀上均足以對人之身體、生命構成威脅，自屬
    兇器之一種。核被告行竊如附件壹所示財物之行為，係犯刑法第三百二十條第一
    項之竊盜罪，公訴意旨認為被告所犯係刑法第三百二十一條第一項第三款之罪，
    尚有未合，已如前述，起訴法條應予變更。被告持斜口鉗、扳手及螺絲起子，竊
    取如附件貳所示財物之犯行，係犯刑法第三百二十一條第一項第三款之攜帶兇器
    竊盜罪。被告先後五次竊盜行為，時間緊接，所犯基本構成要件復屬相同，顯係
    出於概括之犯意反覆而為，應依連續犯規定，論以情節較重之攜帶兇器竊盜一罪
    ，並依法加重其刑。
四、原審對被告予以論罪、科刑，固非無見；惟原判決：（一）事實欄未記載經警扣
    得鑰匙一支，理由欄諭知宣告沒收，失其依據；（二）未及審究如附件貳所示之
    二次竊盜犯行，均有未合，檢察官上訴意旨指摘及此，為有理由，自應由本院予
    以撤銷改判。爰審酌被告犯罪之動機、目的、手段、所生損害，及犯後態度等一
    切情狀，量處如主文第二項所示之刑。
五、扣案之鑰匙一支（同上偵查卷第四二頁照片所示左側第一支）、手電筒一支、斜
    口鉗一支、扳手一支及螺絲起子二支，均為被告所有且係供犯罪所用之物，業經
    被告供明在卷，應依刑法第三十八條第一項第二款規定，宣告沒收。其餘扣案之
    發光原子筆等物，既非違禁物，復與本件犯罪無關，爰不予宣告沒收，併予敘明
    。
六、被告如附件貳所示之二次竊盜犯行，雖未據公訴人起訴，惟既與前揭論罪科刑部
    分有連續犯之裁判上一罪關係，為起訴效力所及，本院自得併予審理，附此敘明
    。
七、被告丁○○經合法傳喚無正當理由不到庭，爰不待其陳述逕行判決。
據上論斷，應依刑事訴訟法第三百七十一條、第三百六十九條第一項前段、第三百六
十四條、第二百九十九條第一項前段、第三百條，刑法第五十六條、第三百二十一條
第一項第三款、第三十八條第一項第二款，判決如主文。
本案經檢察官李良忠到庭執行職務
中    華    民    國      九十二      年      十      月      十四      日
                              臺灣高等法院刑事第六庭
                                  審判長法  官  陳  春  秋
                                        法  官  高  明  哲
                                        法  官  王  麗  莉
右正本證明與原本無異。
不得上訴。
                                        書記官  蘇  秋  
中    華    民    國      九十二      年      十      月      十四      日
附件：
壹、臺灣板橋地方法院檢察署九十二年度偵字第八六一二號：
    於民國（下同）九十二年四月二十二日清晨三時許起至三時三十分許止，在臺北
    縣中和市○○路三六九巷三十三巷口，連續以撿拾路旁石頭，持石頭砸破小客車
    車窗進入車內，再徒手用力扳開儀表板，拔出車內電器，及以攜帶自備之鑰匙銳
    面，將附連電線扯斷之方式（毀損部分均未據告訴），分別竊得甲○○所有小客
    車（車牌號碼二Ｔ─七四八五號）內之汽車音響一台、遙控器一台、駕駛執照二
    張、華僑銀行信用卡、會員卡、零錢、手提電視一台、高速公路回數票六張（起
    訴書漏載手提電視及回數票）等物；丙○○所持有使用小客車（車牌號碼九０三
    八─ＦＨ號，車主為其母張秀貞，起訴書記載為丙○○所有，車牌號碼ＦＨ─九
    ０三八號）內之ＶＣＤ主機一台（起訴書贅載行動電話一支及免持聽筒線組）；
    乙○○所持有使用小客車（車牌號碼Ｓ九─九八四二號，車主為其母張曾月聰，
    起訴書記載為乙○○所有）內之零錢（起訴書記載為約二千元）。嗣經警於同日
    清晨四時三十分許，在臺北縣中和市○○路、圓通路口，經警攔檢查獲。
（經臺北縣政府警察局中和分局移請臺灣板橋地方法院檢察署檢察官訊問後，諭知以
  二萬元具保）
貳、臺灣臺北地方法院檢察署九十二年度偵字第一三七六一號：
    於九十二年五月三十一日清晨四時二十分許起至五時許止，攜帶供照明用之手電
    筒一支，及於客觀上具有危險性可供兇器使用之斜口鉗一支、扳手一支及螺絲起
    子二支，在臺北縣新店市新店溪秀朗橋下河堤旁靠近土地公廟附近、臺北縣新店
    市○○路○段一二０號前，連續以撿拾路旁石頭，持石頭砸破小客車車窗進入車
    內，再以螺絲起子等工具截斷電線拆卸之方式（毀損部分均未據告訴），分別竊
    得蔡文傑所有小客車（車牌號碼ＤＳ─０三四三號）內之音響擴大機、ＣＤ換片
    機、汽車音響遙控器、音響面板及汽車空氣濾清機各一台，合計價值約三萬元；
    鍾佩玲所有小客車（車牌號碼ＣＴ─六八八０號）內之音響主機一台，價值約五
    千元。於甫得手之際，旋為警查獲。
（經臺北縣政府警察局新店分局移請臺灣臺北地方法院檢察署檢察官訊問後，諭知以
三萬元具保，並移送本院併案審理）
附錄本案論罪科刑法條：
中華民國刑法第三百二十一條第一項第三款：
犯竊盜罪而有左列情形之一者，處六月以上、五年以下有期徒刑：
一  於夜間侵入住宅或有人居住之建築物、船艦或隱匿其內而犯之者。
二  毀越門扇、牆垣或其他安全設備而犯之者。
三  攜帶兇器而犯之者。
四  結夥三人以上而犯之者。
五  乘火災、水災或其他災害之際而犯之者。
六  在車站或埠頭而犯之者。
前項之未遂犯罰之。


司法院資訊處製作；財團法人民間司法改革基金會備份。
